臺灣臺北地方法院刑事判決　　　　　　 96年度交易字第438號
公　訴　人　臺灣臺北地方法院檢察署檢察官
被　　　告　甲○○
　　　　　　　　　　　號
上列被告因公共危險等案件，經檢察官提起公訴（96年度偵字第
5426號），本院判決如下：
    主  文
甲○○服用酒類，不能安全駕駛動力交通工具而駕駛，處有期徒
刑肆月，如易科罰金以新台幣壹仟元折算壹日，減為有期徒刑貳
月，如易科罰金，以新台幣壹仟元折算壹日；又因過失傷害人，
處有期徒刑肆月，如易科罰金，以新台幣壹仟元折算壹日，減為
有期徒刑貳月，如易科罰金，以新台幣壹仟元折算壹日，應執行
有期徒刑月，如易科罰金，以新台幣壹仟元折算壹日。
    事  實
一、甲○○於民國96年2 月4 日凌晨3 時至5 時間，在台北市○
    ○○路附近「錢櫃KTV 」內飲酒後，已不能安全駕駛動力交
    通工具，且其駕駛執照已經遭吊銷，依法亦不得駕駛機車，
    詎其仍於同日5 時許，駕駛車號BYB-146 號重機車自上開地
    點出發沿台北市市○○道由東往西方向行駛，欲返回其位於
    台北縣鶯歌鎮住處，於5 時35分許行經台北市市○○道、建
    國北路口時，前方號誌已經由綠燈轉換為黃燈，適有乙○騎
    乘腳踏車欲由該處路口由南往北穿越路口，甲○○本應注意
    黃燈用以警告車輛駕駛人及行人，表示紅色燈號即將顯示，
    屆時將失去通行路權，且應注意車前狀況，依當時情形天候
    情、夜間有照明、柏油路面乾燥、無缺陷、無障礙物、視距
    良好、行車管制號誌正常，並無不能注意之情形，詎甲○○
    竟疏未注意黃燈號誌已亮，表示紅燈號誌即將亮起，屆時將
    失去通行路權，仍執意闖越，且疏未注意車前狀況，而乙○
    亦因見號誌業已變化，亦未注意往來車輛亦往前行，致甲○
    ○見狀煞車不及而撞及乙○，乙○因而倒地並受有頭部外傷
    併硬腦膜下出血及水腫、右側胸壁挫傷、鼻軟骨斷裂出血、
    左膝及右前臂挫擦傷、左側第7 、8 肋骨骨折及全身多處擦
    傷之傷害，經報警前來處理，甲○○在現場向警自首為其肇
    事，經警檢測甲○○之呼氣酒精濃度為每公升0.98毫克。
二、案經乙○訴請台北市政府警察局中山分局報請檢察官偵查起
    訴。
    理  由
一、訊據被告甲○○坦承其駕駛執照已經遭吊銷，且於前述時地
    酒後駕駛機車並肇事之事實不諱，核與告訴人乙○所訴遭被
    告撞及受傷等情大致相符，並有告訴人乙○受傷之台大醫院
    診斷書一紙、三軍總醫院附設民眾診療服務處診斷書一紙、
    三軍總醫院病危通知單一紙、台北市政府警察局舉發違反道
    路交通管理事件通知單一紙、酒精測定表一紙、測試觀察紀
    錄表一紙、道路交通事故現場圖、道路交通事故調查報告表
    (一)、(二)、現場照片八張等在卷可資佐證。
二、雖告訴人於警詢中陳明：「... 騎腳踏車至交叉口等紅燈，
    於綠燈時牽著腳踏車走斑馬線，遭一輛機車撞倒... 」等情
    ，於偵查中亦稱「我要過馬路去買早餐，被告騎機車闖紅燈
    撞到我」等語（見偵查卷8 、49頁），然告訴人乙○於是日
    甫發生事故後交通警員所作的談話紀錄表上，雖亦稱是綠燈
    前行，但對警員所詢問：「發現危害狀況時距離對方多達？
    採何種反應措施？」之問題時，回答：「不知發生何事，不
    知道多達，無法反應」，此亦有乙○之交通談話紀錄表在卷
    可憑，由以上談話紀錄內容觀之，告訴人除堅稱自己方向是
    綠燈外且其係牽腳踏車之外，對於被告之機車之行向、如何
    撞及等事均不知情，顯見告訴人於穿越道路時，路口號誌正
    在變化，而其並未注意路口之情形，故其堅稱自己方向是綠
    燈，被告是闖紅燈一節，尚乏其他佐證，不能依其所述逕認
    被告闖紅燈。反觀被告自交通警員訪談時起即坦承自己方向
    已經轉變為黃燈，其係闖黃燈，且告訴人係騎乘腳踏車穿越
    道路並非牽腳踏車等情，其供述前後一致，且其供述並無其
    他瑕疵存在，且告訴人既騎乘腳踏車出門，於前述時地，自
    應以騎乘腳踏車較合常情。依上所述，可以認定被告駕駛機
    車行駛至上開處所時，交叉路口之號誌確在變化，且告訴人
    係騎乘腳踏車穿越道路，且被告係闖黃燈行駛等情，可以認
    定。
三、按依交通部運輸研究所七十九年八月對駕駛人行為之研究（
    酒醉駕車對駕駛行為之分析研究）指出，吐氣每公升酒精含
    量0.25毫克等於血液中酒精濃度（Blood AlcoholC onc
    entration簡稱BAC）百分之0.05（亦即每100ml血液中含50
    mg酒精），而（1）BAC到達百分之０‧０三至至百分之０‧
    ０五時，對駕駛能力之影響為：多數駕駛人心境逐漸變幻不
    定、視覺與反應靈敏性減弱、對速度及距離的判斷力差。對
    心理行為之影響為：觀察力逐漸欠缺、心情漸趨輕鬆、自信
    心增加、多話、精神狀態處於陶醉感。（2）BAC到達百分之
    0.05至百分之0.08時，對駕駛能力之影響為：反應遲鈍、駕
    駛能力受損、遲而不決或決而不行。對心理行為之影響為：
    情緒鬆弛、感情與行為趨向誇張、肌肉不協調、精神處於興
    奮狀態。（3）BAC到達百分之0.08至百分之0.15時，對駕駛
    能力之影響為：判斷力嚴重受到影響、體能與精神協調受損
    、駕駛之體能困難增加。對心理行為之影響為：產生情緒異
    常現象、步伐不平穩、言語不清、反應惡劣、記憶及判斷力
    受損、精神處於錯亂狀態。（4）BAC超過百分之0.15，對駕
    駛能力之影響為：視線搖晃、駕駛已進入恍惚狀態、判斷及
    理解遭到扭曲、駕駛不穩定。對心理行為之影響為：意識不
    明、嘔吐、站、走及講話困難、責任感喪失、精神處於麻痺
    狀態。（5）BAC超過百分之0.5，對駕駛人能力之影響為：
    無法開車。對心理行為之影響為：爛醉如泥、失去知覺可能
    致死、精神處於昏睡狀態之研究報告所示，被告為警查獲後
    ，經警測試呼氣中所含酒精濃度每公升0.98毫克，相當於超
    過血液酒精濃度百分之0.15之程度，則被告於是時駕駛能力
    受影響之程度為為前述 (4)之程度，自已達到不能安全駕駛
    之程度。
四、「圓形黃燈用以警告車輛駕駛人及行人，表示紅色燈號即
    將顯示，屆時將失去通行路權」道路交通標誌標線號誌設置
    規則第206條第4款定有明文，又「駕駛人駕駛汽車，應遵守
    道路交通標誌、標線、號誌之指示」、「汽車行駛時，駕駛
    人應注意車前狀況」道路交通安全規則第90條、第94條亦定
    有明文，被告甲○○駕駛機車行至上開處所，已見黃燈亮起
    ，自應注意上開規定，且依當時情形天候情、夜間有照明、
    柏油路面乾燥、無缺陷、無障礙物、視距良好、行車管制號
    誌正常，此有道路交通事故調查報告表可稽，故依當時情形
    並無不能注意之情事，詎被告仍執意闖越，且未注意有告訴
    人欲穿越道路，顯有應注意能注意而不注意之過失，且其過
    失致告訴人受有如事實欄所載之傷害，有相當因果關係。又
    駕駛執照業經吊銷、註銷仍駕駛機器腳踏車者，應禁止其駕
    駛，道路交通管理處罰條例第21條第1 項第4 款定有明文，
    被告之駕駛執照業經吊銷，此業經其於交通員警製作談話紀
    錄時自承不諱，有該談話紀錄表可稽，事證明確，被告犯行
    應堪認定，自應依法論科。
五、核被告酒後已達到不能安全駕駛動力交通工具，卻仍駕駛機
    車，核其所為係犯刑法第185 條之3 之公共危險罪。又被告
    酥過失而傷害告訴人部分，係犯刑法第284 條第1 項之過失
    傷害罪。被告所犯上開二罪，犯意各別，行為不同，應分論
    併罰。又被告於肇事後，於警方處理人員前往傷者就醫之醫
    院時，人在現場，並當場承認為肇事人，此有台北市○○○
    ○○道路交通事故肇事人自首情形紀錄表在卷可憑，核其所
    為與刑法第62條自首之規定相符，故有關被告所犯過失傷害
    罪部分，應依法減輕其刑。又被告之駕駛執照已經吊銷，其
    仍駕駛機，核與道路交通管理處罰條例第86條第1 項之規定
    相符，應依法加重其刑，又被告之刑有加重減輕者，依法先
    加後減。爰審酌被告尚無不法前科，素行尚可，此次酒後駕
    駛，酒測值達到每公升0.98毫克，足見其飲酒不少，且酒後
    駕車，危害社會甚大，另告訴人因此交通事件受傷，傷勢不
    輕，惟此部分有自首，又本件交通事故之發生被告應負大部
    分之過失責任，告訴人則稍有疏忽，及其他被告犯後坦承犯
    行，態度良好，惟尚未與告訴人達成和解等一切情狀，就公
    共危險罪部分量處有期徒刑四月，就過失傷害罪量處有期徒
    刑三月，並均諭知易科罰金之折算標準。又被告之犯罪時間
    為96年2 月4 日，係在96年4 月24日之前，且所犯合於中華
    民國九十六年罪犯減刑條例之規定，應依該條例第2 條第1
    項第3 款、第7 條、第9 條之規定各減其宣告刑二分之一，
    並均諭知易科罰金之折算標準，並一定其應執行刑為有期徒
    刑三月，及之折算標準。
據上論斷，應依刑事訴訟法第299條第1項前段、刑法第185條之3
、第284 條第1 項、第62條、第41條第1 項前段、第55條第5 款
，道路交通管理處罰條例第86條第1 項，中華民國九十六年罪犯
減刑條例第2 條第1 項第3 款、第7 條、第9 條，刑法施行法第
1條 之1 判決如主文。
本案經檢察官永欽到庭執行職務
中　　華　　民　　國　　96　　年　　11　　月　　29　　日
　　　　　　　　　刑事第六庭法　官　周占春
上正本證明與原本無異。
如不服本判決，應於判決送達後10日內向本院提出上訴狀（應抄
附繕本）。告訴人或被害人如對於本判決不服者，應具備理由請
求檢察官上訴，其上訴期間之計算係以檢察官收受判決正本之日
期為準。
                             書記官 林妙穗
中　　華　　民　　國　　96　　年　　11　　月　　29　　日
附錄本判決所引法條
中華民國刑法
第284條第1項
因過失傷害人者，處六月以下有期徒刑、拘役或五百元以下罰金
，致重傷者，處一年以下有期徒刑、拘役或五百元以下罰金
。
第185條之3
服用毒品、麻醉藥品、酒類或其他相類之物，不能安全駕駛動力
交通工具而駕駛者，處一年以下有期徒刑、拘役或三萬元以下罰
金。
